【裁判字號】    88,交聲,416
【裁判日期】    890509
【裁判案由】    違反道路交通管理處罰條例聲明異議
【裁判全文】
臺灣臺北地方法院交通事件裁定                    八十八年度交聲字第四一六號
    異議人即
    受處分人  乙○○
右列受處分人因違反道路交通管理處罰條例案件，對於臺北市交通事件裁決所中華民
國八十八年六月廿二日所為之處分( 原處分案號：北市交裁字第四一○七一七號、第
四一○七一八號 )聲明異議，本院裁定如左：
        主      文
異議駁回。
        理      由
一、按道路交通管理處罰條例及道路交通安全規則所稱之「汽車」，依道路交通管理
    處罰條例第三條第八款及道路交通安全規則第二條第一項第一款規定，均包括「
    機器腳踏車」。汽車駕駛人不依規定駛入來車道，處銀元二百元以上六百元以下
    ( 即新臺幣六百元以上一千八百元以下 )罰鍰並記違規點數一點，道路交通管理
    處罰條例第四十五條第三款及第六十三條第一項第一款定有明文。又汽車駕駛人
    轉彎時，不依標誌、標線、號誌指示者，處銀元二百以上六百元以下( 即新臺幣
    六百元以上一千八百元以下 )罰鍰並記違規點數一點，道路交通管理處罰條例第
    四十八條第二款及第六十三條第一項第一款亦有明文規定。
二、本件受處分人即異議人乙○○於八十八年四月二日上午八時十八分許，駕駛一輛
    車牌AET-721 號重型機器腳踏車，沿臺北市○○區○○街行駛，途經文昌街、通
    化街交岔路口，欲右轉通化街往信義路方向行駛之際，明知通化街口地面劃設有
    禁止車輛跨越行駛之雙黃實線，且通化街口車輛擁塞，其不耐久候竟自駕駛該輛
    重型機器腳踏車，不依規定跨越雙黃實線駛入來車道，為臺北市政府警察局交通
    警察大隊直屬第三中隊執勤員警甲○○以拍照方式採證，以受處分人有違反道路
    交通管理處罰條例第四十五條第三款「汽車駕駛人不依規定駛入來車道」規定之
    行為掣單舉發。嗣受處分人復於同年月廿日晚九時許，駕駛該輛車牌AET-721號
    重型機器腳踏車，沿臺北市○○路由東往西方向行駛，途經信義路、松仁路交岔
    路口，欲左轉松仁路行駛，明知該交岔路口設有機車二段式左轉標誌，竟不依該
    標誌之指示二段式左轉，貿然逕自左轉松仁路行駛，為臺北市政府警察局交通警
    察大隊信義分局交通分隊執勤員警丙○○當場攔停，以受處分人有違反道路交通
    管理處罰條例第四十八條第二款「不依標誌、標線、號誌指示」規定之行為掣單
    舉發。受處分人就前揭二件違反道路交通管理事件，均在舉發通知單所載應到案
    日期前向原處分機關分別提出申訴，經原處分機關請該二舉發單位分別調查結果
    ，均認受處分人有前揭二件違規行為，原處分機關乃就該二件違規事件依道路交
    通管理處罰條例第四十五條第三款、第四十八條第二款及第六十三條第二項規定
    ，於八十八年六月廿二日從輕分別裁處罰鍰新臺幣六百元，並分別各記違規點數
    一點。
三、訊據受處分人雖不否認其駕駛該輛車牌AET-721 號重型機器腳踏車，於八十八年
    四月二日上午八時十八分許，在臺北市○○區○○街右轉通化街行駛時，確有跨
    越雙黃實線駛入來車道行駛及其駕駛該輛重型機器腳踏車於同年月廿日晚九時許
    ，在信義路、松仁路交岔路口，不依機車二段式左轉之標誌即自信義路直接左轉
    松仁路行駛等二件交通違規之事實，惟辯稱略以「八十八年四月二日上午八時十
    八分許，臺北市○○街、通化街交岔路口之車輛擁塞，我是在不得已情形下，駕
    車跨越雙黃實線駛入來車道，擬切入空隙排隊。至於同年月廿日晚九時許，天雨
    ，我駕車行經臺北市○○路、松仁路交岔路口左轉時，見左轉綠燈亮起，即順著
    車流左轉行駛。當時機車二段式左轉標誌僅設在信義路右側行人道邊路樹下，強
    要機車騎士看到該標誌，實在強人所難」云云。經查：
    (一)受處分人於八十八年四月二日上午八時十八分許，駕駛該輛車牌AET-721 號
        重型機器腳踏車，在臺北市○○街右轉通化街行駛時，跨越雙黃實線駛入來
        車道之事實，有採證相片一張在卷可稽。受處分人係領有駕駛執照之人，其
        對於「道路交通安全規則」第九十條「駕駛人駕駛汽車，應遵守道路交通標
        誌、標線、號誌之指示」及「道路交通標誌標線號誌設置規則」第一百六十
        五條第一項「分向限制線( 雙黃實線 )用以劃分路面成雙向車道，禁止車輛
        跨越行駛」等規定，自均應知之甚稔。是其於前揭時地駕駛該輛重機車跨越
        雙黃實線駛入來車道，違反前揭規定之事證明確，所辯無非係卸責之詞，不
        足採信。原處分機關依道路交通管理處罰條例第四十五條第三款及第六十三
        條第一項第一款規定，裁處罰鍰新臺幣六百元並記違規點數一點，核無違誤
        。受處分人此部分之異議為無理由，應予駁回。
    (二)受處分人又於同年月廿日晚九時許，駕駛該輛車牌AET-721 號重型機器腳踏
        車，沿臺北市○○路由東往西方向行駛，途經設有「機車二段式左轉」標誌
        之信義路、松仁路交岔路口，欲左轉松仁路行駛時，竟直接左轉松仁路行駛
        ，以致為執勤員警攔停舉發之事實，亦經證人( 舉發員警 )丙○○於八十八
        年十一月廿六日本院勘驗現場時，具結證述綦詳，且距離信義路、松仁路交
        岔路口約五○公尺遠之信義路北側路邊人行道及路口中央紅綠燈號誌桿頂端
        ，確有可夜間反光之「機車二段式左轉」標誌，天色愈晚標誌愈明顯，並有
        證人丙○○拍攝之現場日間及夜間之「機車二段式左轉」標誌及路況相片四
        張在卷可資佐證。受處分人空言否認，所辯無非係卸責之詞，不足採信。此
        部分之違規事證亦臻明確。從而原處分機關依道路交通管理處罰條例第四十
        八條第二款及第六十三條第一項第一款之規定，裁處罰鍰新臺幣六百元並記
        違規點數一點，亦屬正確。受處分人此部分之異議為無理由，應予駁回。據
        上論斷，應依道路交通案件處理辦法第十九條，裁定如主文。
中      華      民      國    八  十  九    年     五     月     九     日
                          臺灣臺北地方法院交通法庭
                                  法  官  鍾    華
右正本證明與原本無異。
如不服本裁定，應於裁定送達後五日內向本院提出抗告狀。
                                  書記官  黃 繡 琴
中      華      民      國    八  十  九    年     五     月     十     日


司法院資訊處製作；財團法人民間司法改革基金會備份。
